【裁判字號】    95,台上,4368
【裁判日期】    950810
【裁判案由】    違反毒品危害防制條例
【裁判全文】
最高法院刑事判決            九十五年度台上字第四三六八號
    上  訴  人  甲○○
                        巷7之.
    選任辯護人  楊振芳律師
上列上訴人因違反毒品危害防制條例案件，不服台灣高等法院台
中分院中華民國九十五年五月二十四日第二審判決（九十五年度
上重訴字第一六號，起訴案號：台灣彰化地方法院檢察署九十四
年度偵字第五一五七號），提起上訴，本院判決如下：
    主  文
原判決撤銷，發回台灣高等法院台中分院。
    理  由
本件原判決認定上訴人甲○○與其夫施金都先後於民國九十三年
一月間、同年六月間及同年十二月間，由施金都陸續吸收石嘉芳
、吳進為及楊世杰等人共組販毒集團（以上四人均由原審另案判
決）。彼等共同基於販賣毒品牟利之概括犯意聯絡，以上訴人與
施金都位於彰化縣大村鄉貢旗村貢旗二巷七之十三號住處及同（
貢旗二）巷六號鐵皮屋，作為販毒之據點。先由施金都以每錢新
台幣（下同）一萬八千元之價格，在彰化縣大村鄉○○村○○路
大排水溝旁或貢旗二巷附近，向某不詳姓名男子販入重量不詳之
第一級毒品海洛因。另又在同縣彰化市○○路台化公司前天橋下
或貢旗二巷附近，以每兩二萬八千元之價格，向某不詳姓名男子
販入重量不詳之第二級毒品安非他命後，將海洛因與葡萄糖按一
比二之比例混合，再將安非他命及海洛因分裝成小包以供販售，
然後再由上訴人與施金都以口頭或以行動電話指揮石、吳、楊三
人在前揭鐵皮屋據點販賣毒品予購買者。彼等連續自九十三年初
某日起，至九十四年六月一日十六時止，販賣安非他命予賴文啟
三十次，每次交易金額均為一千元。又自九十三年二月初起，至
九十四年六月二日十一時止，販賣安非他命予賴正義二十次，每
次交易金額均為一千元。又自九十三年初某日起，至九十四年五
月二十八日十一時五十分許，販賣安非他命予黃洺旗十次，每次
交易金額均為五百元。又自九十四年初某日起，至同年六月十一
日二十二時四十四分許止，販賣安非他命予綽號「阿偉」之成年
男子十次，每次交易金額均為二千元。又自九十四年三月間某日
起，至同年五月間某日止，販賣安非他命予綽號「紅龍」之男子
十次，每次交易金額均為二千元。又自九十四年三月間某日起，
至同年五月間某日止，在彰化縣員林鎮○○路某廟前販賣安非他
命予綽號「輝昌」之成年男子八次，每次交易金額均為一千元。
又自九十四年四月間某日起，至同年六月十六日十五時四十分許
，販賣安非他命予何永春八次，其中四次交易金額為一千元，另
四次為五百元。又自九十四年四月間某日起，至同年五月間某日
止，販賣安非他命予綽號「小猴」之成年男子五次，每次交易金
額均為五百元。又於九十四年五月二十一日二十二時許，及同年
六月二日十二時五十分許，販賣安非他命予陳嘉宏二次，每次交
易金額均為五百元。又於九十四年五月二十三日十八時許，及同
年月二十八日十八時二十九分許，販賣安非他命予黃永昇二次，
交易金額分別為二百元及三百元。又於九十四年五月上旬某日，
販賣安非他命予賴麒元、徐合映一次，交易金額為五百元。又於
九十三年十二月下旬某日七時許，及九十四年五月中旬某日二十
一時許，販賣海洛因予吳炳揚二次，交易金額分別為一千元及六
百元。又自九十四年一月間某日起，至同年五月四日某時止，販
賣海洛因予賴俊堯六次，其中三次交易金額為五百元，另三次為
一千元。自九十四年二月某日十八時許，及同年六月六日十八時
三十分許，販賣海洛因予賴金滿二次，交易金額均為一千元。又
自九十四年二月間某日起，至同年六月間某日止，販賣海洛因予
周正宏四次，每次交易金額均為五百元。又先後於九十四年四月
下旬之某二日，販賣海洛因予張慈芬二次，每次交易金額均為一
千元。又於九十四年五月二十五日九時五十五分許，販賣海洛因
予黃耀進一次，交易金額為五百元。又先後於九十四年五月上旬
某日及同年月中旬某日，販賣海洛因予石文龍二次，每次交易金
額均為三百元。又自九十四年五月上旬某日起，至同年月三十日
十三時三十分許止，販賣海洛因予賴麒元、徐合映二人共十次，
每次交易金額均為三百元。又於九十四年四月間，販賣海洛因予
綽號「忠義」之成年男子四次，每次交易金額均為五百元。自九
十四年四月間某日起，至同年五月間某日止，販賣安非他命予綽
號「阿旭」之成年男子三次，每次交易金額均為三百元。又自九
十四年三月間某日起，至同年五月間某日止，販賣安非他命予綽
號「埤頭仔」之成年男子八次，每次交易金額均為二千元。又於
九十四年四月二十二日中午某時，販賣安非他命予黃志源一次，
交易金額為一千元。又於九十四年一月間某日起，至同年四月間
某日止，販賣安非他命予洪藝萍六次，每次交易金額均為五百元
。嗣經警方於九十四年五月二十五日十一時許，在前揭貢旗二巷
六號鐵皮屋前查獲石嘉芳，並扣得海洛因一包（驗後淨重○．○
九公克）及安非他命一包（毛重約○．五公克）等情。因而撤銷
第一審判決，改判仍論處上訴人共同連續販賣第一級毒品罪刑，
及共同連續販賣第二級毒品罪刑，固非無見。
惟查：按販賣毒品罪，並不以販入後復行賣出為必要，祇要基於
販賣營利之意圖，販入或賣出，有一於此，其販賣毒品罪即屬既
遂。原判決認定上訴人與其夫施金都及石嘉芳、吳進為、楊世杰
等人共同基於販賣海洛因及安非他命牟利之概括犯意聯絡，先由
施金都以每錢一萬八千元之價格，在貢旗二巷附近，或在彰化縣
大村鄉○○村○○路大排水溝旁，向某不詳姓名男子販入重量不
詳之海洛因；另又以每兩二萬八千元之價格，在同縣彰化市○○
路台化公司前天橋下，或在貢旗二巷附近，向某不詳姓名男子販
入重量不詳之安非他命等情。倘若無訛，則上訴人與施金都等人
共同意圖販賣營利，而推由施金都分別向不詳姓名男子販入海洛
因及安非他命之行為，應分別構成販賣第一級毒品及販賣第二級
毒品既遂罪。乃原判決僅就上訴人如原判決事實欄(一)至所示販
賣毒品之行為予以論罪科刑，而對於其等前揭分別販入海洛因及
安非他命之行為究竟應否成立犯罪？則未一併加以論列或說明，
自有判決理由不備之違誤。又依原判決事實欄(一)至所列販賣毒
品之價額計算，上訴人販賣海洛因所得共計「一萬八千二百元」
，販賣安非他命所得共計「十三萬四千四百元」；二者合計應為
「十五萬二千六百元」。乃原判決理由謂上訴人販賣海洛因所得
共計「一萬六千二百元」，販賣安非他命所得共計「十三萬三千
九百元」云云（見原判決第十二頁第四列至第七列）；並於主文
內將上訴人販賣海洛因所得「一萬六千二百元」，販賣安非他命
所得「十三萬三千九百元」宣告沒收；復諭知上訴人販賣第一、
二級毒品所得合計「十五萬零一百元」應予沒收云云，亦有判決
主文、理由與事實互相矛盾之違誤。以上或為上訴意旨所指摘或
為本院得依職權調查之事項，應認原判決有撤銷發回之原因。又
原判決關於不另為無罪諭知部分，因與發回部分具有審判不可分
關係，應併予發回。再刑法已於九十四年二月二日經總統令修正
公布，並於九十五年七月一日生效實施，新修正刑法已將舊刑法
第五十六條關於連續犯之規定刪除，更審時應注意新舊法之比較
適用，附此敘明。
據上論結，應依刑事訴訟法第三百九十七條、第四百零一條，判
決如主文。
中    華    民    國  九十五  年    八    月    十    日
                      最高法院刑事第四庭
                          審判長法官  吳  雄  銘
                                法官  劉  介  民
                                法官  郭  毓  洲
                                法官  韓  金  秀
                                法官  林  秀  夫
      本件正本證明與原本無異
                                      書  記  官
中    華    民    國  九十五  年    八    月   十四   日
                                                      Ｅ


司法院資訊處製作；財團法人民間司法改革基金會備份。
